【裁判字號】    90,上訴,1327
【裁判日期】    901016
【裁判案由】    竊盜等
【裁判全文】
臺灣高等法院臺中分院刑事判決                  九十年度上訴字第一三二七號
    上  訴  人
    即  被  告  乙○○
右上訴人因竊盜案件，不服臺灣彰化地方法院八十九年度訴字第一０二九號中華民國
九十年十二月七日第一審判決（起訴案號：臺灣彰化地方法院檢察署八十九年度偵字
第號三四二二號），提起上訴，本院判決如左：
      主  文
原判決關於竊盜部份暨執行刑撤銷。
乙○○連續攜帶凶器竊盜，累犯，處有期徒刑貳年，應於刑之執行前，令入勞動場所
強制工作參年，扣案之如附表二所示之物沒收；
其他上訴駁回。
前項駁回上訴部份所處有期徒刑參月，扣案之蝴蝶刀壹支沒收；暨第二項撤銷改判部
份所處之刑；應執行有期徒刑貳年壹月，並於刑之執行前，令入勞動場所強制工作參
年，扣案之蝴蝶刀壹支、如附表二所示之物均沒收。
      事  實
一、乙○○素行欠佳，有犯竊盜罪之習慣，曾犯多次竊盜及施用毒品罪，最後一次於
    民國（下同）八十五間，因麻醉藥品管制條例案件，經原審法院判處有期徒刑五
    月，甫於八十七年九月執行完畢。嗣於八十八年一月間，在阿里山區某處，拾獲
    槍砲彈藥刀械管制條例管制之刀械蝴蝶刀一支，竟萌為自己不法所有之意圖，於
    斯時起予以侵占入已，且未經許可，而無故非法持有械蝴蝶刀一支；其後另因連
    續竊盜案件，經本院判處有期徒刑一年六月，於八十八年八月十八日確定，乙○○尚未執行即行逃匿，並意圖為自己不法之所有，基於概括犯意，自八十八年十
    一月五日起，至八十九年四月二十八日止，連續持行竊汽車用之工具一批包括萬
    能鑰匙、萬能工兩組、電擊棒、排尺鉤、鐵撬、磨平之Ｔ字型板手等可充當凶器
    使用之物（詳如附表二），於附表一所示之時間、地點連續竊取壬○○、庚○○
    、丁○○、戊○○、己○○、丙○○、辛○○、癸○○等八人如附表一所示之財
    物，經警於八十九年四月二十八日下午三時五十分，在彰化縣彰化市○○路○段
    三０三巷十一號逮獲，並扣得如附表二行竊汽車用之行竊工具一批（包括萬能鑰
    匙、萬能工兩組、電擊棒、排尺鉤、鐵撬、磨平之Ｔ字型板手等物）贓物佛珠一
    串、金項鍊一條、金戒指一只、金耳環一只及曾雪玲之新光人壽保單一份，且經
    乙○○於八十九年四月二十九日帶同警方至彰化縣彰化市○○路○段三０三巷九
    四號旁起出贓物辛○○所失竊之ＮＺ－三四六０號自用小客車一部、通信用之加
    感線圈三十個。
二、案經彰化縣警察局彰化分局移送臺灣彰化地方法院檢察署檢察官偵查起訴。
      理  由
一、訊據上訴人即被告乙○○對於前述拾獲蝴蝶刀一把，並予以侵占入己，且非法持
    有之事實，坦承不諱，並有該蝴蝶刀一支扣案可稽，而被告所持有之蝴蝶刀係槍
    砲彈藥刀械管制條例所規範管制之刀械，亦據彰化縣警察局彰化分局八十九年六
    月十三日彰警分刑字第一二二００號函附刀械鑑定報告在卷佐證。其未經許可，
    無故持有蝴蝶刀，事證明確，犯行堪以認定。
二、被告乙○○對於竊盜犯行部份，雖僅承認竊取被害人辛○○、癸○○部分，餘則
    矢口否認，並辯稱其餘非其所竊取云云。然查：被告於警訊時及偵查中均坦承前
    揭竊取被害人壬○○、庚○○、戊○○、己○○、丙○○、辛○○、癸○○所有
    財物之事實，而曾雪玲之保單係與其夫丁○○所有之金門高梁酒等酒類五十餘瓶
    等物品，於八十八年九月二十一日大地震後，丁○○之居所遭震毀，遂將之全部
搬至其被竊現場之工寮內存放，於八十九年初遭竊，此據被害人丁○○於警訊時
    指述綦詳，衡諸常情，曾雪玲之保險單並無特別價值，被告實無加以撿拾之動機
    ，且所稱撿拾之地點，又非被害人丁○○遭地震毀損之所在，殊屬不合常理，應
    係被告於竊取前揭酒類等物品時，一併夾帶曾雪玲之保單，以致被一併放置在竊
    得贓物之工具箱內，始為合理之解釋；另被告竊取被害人戊○○所有之車牌號碼
    Ｔ二－四五六五號自用小客車部分，業據被告於警訊時帶同員警前往位於彰化縣
    芬園鄉○○路旁產業道路之棄車地點，復指明所竊車輛種類與特徵後，經警方查
    閱尋獲車輛紀錄，並經被告現場指認該車牌號碼Ｔ二－四五六五號自用小客車為
    其所竊取，當場在拍攝該車之照片上簽名，有其警訊筆錄及該簽名之照片一幀可
    憑。又被告坦承竊盜之供述，核與被害人壬○○、庚○○、丁○○、戊○○、己○○、丙○○、辛○○、癸○○等八人指訴失竊之情節相符。且有被害人領回失
    竊贓物之單據九紙、經被告指認並簽名之汽車照片五幀、行竊工具、竊得贓物照
    片四幀附卷足憑。被告事後否認部分竊盜犯行，無非係其卸責之飾詞，不足採信
    ，其竊盜犯行洵堪認定。
三、核被告乙○○所為係犯刑法第三百二十一條第一項第三款之加重竊盜罪、第三百
    三十七條之侵占遺失物罪、槍砲彈藥刀械管制條例第十四條第三項之未經許可持
    有刀械罪。被告所犯侵占遺失物罪及未經許可持有刀械罪間，有方法結果之關係
    ，應依牽連犯之規定，從一重之未經許可持有刀械罪處斷。被告雖持有蝴蝶刀一
    支，惟據其供明從未攜帶犯竊盜罪，則其所犯竊盜罪與持有刀械罪，自屬犯意各
    別，所犯罪名與犯罪構成要件均不同，應分論併罰。被告於八十五間，因麻醉藥
    品管制條例案件，經原審法院判處有期徒刑五月，甫於八十七年九月執行完畢，
    此有臺灣彰化地方法院檢察署刑案資料查註紀錄表及臺灣高等法院被告全國前案
    紀錄表各一紙在卷可稽，於五年以內再犯有期徒刑以上之本件各罪，是為累犯，
    應依法加重其刑。
四、公訴意旨對於竊盜部份，雖認係犯常業竊盜罪，依刑法第三百二十二條起訴，惟
    查無任何確切證據足以證明被告係以行竊為謀生之職業，有恃竊盜為生，縱其行
    竊有多次，究與恃為生活之情形不同，仍難以常業竊盜論擬（最高法院十九年度
    上字第一四七四號、三十年度上字第三二八號判例意旨參照）。故竊盜部份，檢
    察官起訴法條容有未洽，應予變更。
五、原審判處被告罪刑，雖非無見。惟原判決關於竊盜罪部份，依常業竊盜罪論處，
    未據敘明其認定之理由，被告雖有連續多次竊盜之犯行，但不能證明被告係以行
    竊為謀生之職業，有恃竊盜為生之常業竊盜事實，仍應論以刑法第三百二十一條
    第一項第三款之加重竊盜罪，詳前所述，原判決依常業竊盜罪論處即有未合。被
    告否認部份竊盜犯行，且以原審諭知強制工作欠當為由，提起上訴，固無理由，
    但原判決既有上開可議之處，自應由本院將原審判決關於竊盜罪部份予以撤銷改
    判，執行刑亦因而失所附麗應併予撤銷。爰審酌被告之品行、犯罪之動機、犯罪
    之情節、犯罪所生之損害、犯罪後之態度等一切情狀，判處有期徒刑貳年，且因
    被告有多次竊盜前科，於前竊盜罪判決確定後逃匿被通緝期間，竟又一再竊取他
    人財物，顯有犯罪之習慣，爰併予宣告應於刑之執行前，令入勞動場所強制工作
    三年。被告所有供犯竊盜罪所用如附表二所示之物，亦依法宣告沒收。
六、關於未經許可持有刀械罪部份，原審以被告犯行明確，而適用槍砲彈藥刀械管制
    條例第十四條第三項、刑法第十一條前段、第三百三十七條、第四十七條、第五
    十五條、第三十八條第一項第一款之規之規定，並審酌被告之品行、犯罪之動機
    、犯罪之情節、犯罪所生之損害、犯罪後之態度等一切情狀，判處有期徒刑參月
    ，扣案之違禁物蝴蝶刀壹支，予以宣告沒收。其認事用法，核無違誤，量刑亦屬
    允當適中，被告上訴意旨指摘原審判決不當，顯無理由，應予駁回。又駁回上訴
    之持有刀械部份所處有期徒刑參月，扣案之蝴蝶刀壹支沒收；暨撤銷改判之竊盜
    罪部份所處之刑；應定其執行刑為有期徒刑貳年壹月，並於刑之執行前，令入勞
    動場所強制工作參年，扣案之蝴蝶刀壹支、如附表二所示之物均沒收。
七、據上論斷，應依刑事訴訟法第三百六十八條、第三百六十九條第一項前段、第三
    百六十四條、第二百九十九條第一項前段、第三百條，刑法第三百二十一條第一
    項第三款、第四十七條、第五十一條第五款、第三十八條第一項第二款，竊盜犯
    贓物犯保安處分條例第三條第一項第一款，判決如主文。
八、本案經檢察官甲○○到庭執行職務。
中      華      民      國    九十    年      十      月      十六      日
                              臺灣高等法院臺中分院刑事第九庭
                                    審判長法  官  古  金  男
                                法  官  趙  春  碧
                                          法  官  康  應  龍
右正本證明與原本無異。
檢察官得上訴。
被告不得上訴。
如不服本判決應於收受送達後十日內向本院提出上訴書狀，其未敘述上訴之理由者並
得於提起上訴後十日內向本院補提理由書（均須按他造當事人之人數附繕本）。
                                          書記官  陳  妙  瑋
中       華       民       國   九  十    年     十      月    十七     日
附錄論罪科刑法條：
(一)槍砲彈藥刀械管制條例第十四條第三項：
  未經許可，持有或意圖販賣而陳列刀械者，處一年以下有期徒刑、拘役或新臺幣
    五十萬元以下罰金。」
(二)刑法第三百二十一條第一項第三款：
(三)刑法第三百三十七條：
  意圖為自己或第三人不法之所有，而侵占遺失物、漂流物或其他離本人所持有之物
  者，處五百元以下罰金。
(四)竊盜犯贓物犯保安處分條例第三條第一項第一款：
  十八歲以上之竊盜犯、贓物犯，有左列情形之一者，得於刑之執行，前令入勞動場
  所強制工作：
  一、有犯罪之習慣者。
                                                                        Ｋ
附表一：
┌──────┬────────┬───┬───────────┬───────────┐
│犯 罪 時 間 │ 犯  罪  地  點 │被害人│  被   竊   財  物    │  尋  獲  財  物      │
├──────┼────────┼───┼───────────┼───────────┤
│年月５日│台中市南區建國北│      │ＮＴ─五六二一號廂型車│ＮＴ─五六二一號廂型車│
│６時０分    │路與文心路口    │壬○○│一部、五金產品一批、金│一部、金項鍊一條、戒指│
│            │                │      │鍊等金飾              │一只、耳環一只        │
├──────┼────────┼───┼───────────┼───────────┤
│年１月２日│台中縣太平市宜欣│      │ＱＪ─○三九○號廂型車│ＱＪ─○三九○號廂型車│
│６時０分    │里宜昌路五一○巷│庚○○│一部、三槍牌內衣壹仟伍│一部                  │
│            │十一號          │      │佰件                  │                      │
├──────┼────────┼───┼───────────┼───────────┤
│年１月初某│南投縣南投市福興│      │金門高梁酒等酒類五十餘│曾雪玲保險單一張      │
│日          │里山上果園工寮  │丁○○│瓶、曾雪玲保單一張    │                      │
├──────┼────────┼───┼───────────┼───────────┤
│年３月８日│彰化縣北斗鎮大新│      │Ｔ２─四五六五自小客一│Ｔ２─四五六五自小客車│
│８時０分    │里大新路一六七巷│戊○○│部                    │一部                  │
│            │十四號          │      │                      │                      │
├──────┼────────┼───┼───────────┼───────────┤
│年３月日│台中市○區○○路│      │ＩＤ─九○六六自小客車│ＩＤ─九○六六自小客車│
│７時０分    │二段十八號前    │己○○│一部                  │一部、汽牌未尋獲      │
├──────┼────────┼───┼───────────┼───────────┤
│年４月日│南投縣草屯鎮大成│      │ＡＯ─八四五二自小客車│ＡＯ─八四五二自小客車│
│時０分│街草屯國中側門  │丙○○│一部                  │一部                  │
├──────┼────────┼───┼───────────┼───────────┤
│年４月日│台中市○○路○段│      │ＮＺ─三四六○自小客車│ＮＺ─三四六○自小客車│
│時０分    │二○七巷廿五弄八│辛○○│一部、電信用之加感應線│一部、電信用之加感應線│
│            │八號            │      │圈個、行動電話等財物│圈個                │
├──────┼────────┼───┼───────────┼───────────┤
│年４月日│台中市南區五權南│      │行動電話、翻譯機、護照│行動電話壹支、佛珠乙串│
│７時０分    │路六九一巷卅六號│癸○○│、存摺、印章、佛珠乙串│                      │
│            │前              │      │                      │                      │
└──────┴────────┴───┴───────────┴───────────┘
附表二：
┌──┬──────┬─────┬───────┐
│編號│ 物 品 名 稱│  數  量  │所 有 人 姓名│
├──┼──────┼─────┼───────┤
│ １ │十 字 起 子 │伍  支    │  乙  ○  ○  │
├──┼──────┼─────┼───────┤
│ ２ │一 字 起 子 │  支    │  乙  ○  ○  │
├──┼──────┼─────┼───────┤
│ ３ │  扳  手    │伍  支    │  乙  ○  ○  │
├──┼──────┼─────┼───────┤
│ ４ │活 動 扳 手 │  支    │  乙  ○  ○  │
├──┼──────┼─────┼───────┤
│ ５ │六 角 扳 手 │貳  組    │  乙  ○  ○  │
├──┼──────┼─────┼───────┤
│ ６ │攻 牙 扳 手 │壹  支    │  乙  ○  ○  │
├──┼──────┼─────┼───────┤
│ ７ │Ｔ字型扳手  │壹  支    │  乙  ○  ○  │
├──┼──────┼─────┼───────┤
│ ８ │  鐵  撬    │壹  支    │  乙  ○  ○  │
├──┼──────┼─────┼───────┤
│ ９ │尖 嘴 鉗 子 │肆  支    │  乙  ○  ○  │
├──┼──────┼─────┼───────┤
│ １０ │斜 嘴 剪    │貳  支  │  乙  ○  ○  │
├──┼──────┼─────┼───────┤
│  │  銼  刀    │肆  支    │  乙  ○  ○  │
├──┼──────┼─────┼───────┤
│  │  鐵  鎚    │壹  支    │  乙  ○  ○  │
├──┼──────┼─────┼───────┤
│  │萬 能 鑰 匙 │壹  支    │  乙  ○  ○  │
├──┼──────┼─────┼───────┤
│  │萬能工具組  │貳  組    │  乙  ○  ○  │
├──┼──────┼─────┼───────┤
│  │  鑰  匙    │壹  串    │  乙  ○  ○  │
├──┼──────┼─────┼───────┤
│  │  鋸  子    │壹  支    │  乙  ○  ○  │
├──┼──────┼─────┼───────┤
│  │電 擊 棒    │壹  支    │  乙  ○  ○  │
├──┼──────┼─────┼───────┤
│  │  繩  子    │壹  條    │  乙  ○  ○  │
├──┼──────┼─────┼───────┤
│  │排 尺     │壹  支    │  乙  ○  ○  │
├──┼──────┼─────┼───────┤
│  │開 山刀    │壹  把    │  乙  ○  ○  │
└──┴──────┴─────┴───────┘
                                               Ｋ


司法院資訊處製作；財團法人民間司法改革基金會備份。
